臺灣高等法院刑事裁定　　　　　　　　　　　　　　九十一年度毒抗字第六一五號
　　抗　告　人
　　即　被　告　甲○○
右抗告人因毒品危害防制條例案件，不服台灣板橋地方法院民國九十一年十月七日裁
定(九十一年度毒聲字第三三００號)，提起抗告，本院裁定如左：
    主  文
抗告駁回。
    理  由
一、原裁定意旨以：
（一）檢察官聲請意旨略以：被告甲○○前因施用毒品案件，經依臺灣板橋地方法院
      裁定送觀察、勒戒後，認有繼續施用毒品之傾向，由前開法院裁定強制戒治、
      停止戒治且於民國八十九年十月二十七日交付保護管束期滿，經該署檢察官於
      八十九年十一月二十七日以八十九年度戒毒偵字第八三三號為不起訴處分在案
      。被告復於九十一年九月十一日為警採尿前二十四小時內之某時，在不詳處所
      施用第一級毒品海洛因乙次。嗣於九十一年九月十一日十五時二十五分許，在
      臺北縣鶯歌鎮○○○路一九五號為警搜索，並扣得海洛因一小包（毛重○‧八
      公克）、塑膠分裝袋六個、裝置毒品用黑色塑膠袋一個、注射針筒一支、塑膠
      鏟子一支，嗣經警採其尿液送基隆市衛生局檢驗結果發現有嗎啡陽性反應而查
      獲。
（二）查被告於偵訊中雖矢口否認有施用毒品之事實，然查被告於九十一年九月十一
      日下午五時十六分許，在基隆市警察局經警訊問時，已坦承有施用海洛因之情
      不虛，而其經警訊問後所採集之尿液，經送請基隆市衛生局檢驗結果，發現確
      有嗎啡之陽性反應，有該局檢驗成績書一紙附卷可稽。按海洛因經注射或吸入
      人體後，約百分之八十於二十四小時內自尿中排出，一般而言，尿液中能否驗
      出嗎啡陽性反應與其投與量、投與途徑、採尿時間、個人體質及檢測方法之靈
      敏度有關，國外曾有文獻報導注射六毫克之海洛因鹽酸鹽，其代謝物嗎啡之平
      均可檢出時限約為二十六小時，業經行政院衛生署藥物食品檢驗局於八十一年
      九月八日以藥檢壹字第八一一四八八五號函述綦詳。被告為警查獲後所採尿液
      送驗結果既有嗎啡反應，足見被告在經警採尿前之二十六小時內某時點，曾有
      施用毒品之事實。再參諸海洛因係由嗎啡經化學合成之半人工合成品，其毒性
      倍於嗎啡，其施打或吸食後經人體代謝作用而分解成毒性較低之嗎啡，而於尿
      液中被檢測出，故吸食或施打海洛因或嗎啡在尿液中均以嗎啡形態被檢測出，
      此為本院職務上已知之事實，並經行政院衛生署藥物食品檢驗局上揭函文敘明
      ，復觀以目前一般常見施用之毒品皆係海洛因，甚少或甚至未見有施用鴉片或
      嗎啡者之常情及被告於警訊時已自承係施用海洛因等語，則被告所施用之毒品
      係海洛之事實，亦應堪以認定。爰依毒品危害防制條例第二十三條第二項，裁
      定令入戒治處所施以強制戒治壹年。
二、抗告意旨略以：抗告人即被告早已悔悟，警訊時係受警方言詞及暴力威誘，始承
    認施用毒品，而抗告人長期服用咳嗽藥水，故尿液應送複驗。警察在抗告人住所
    搜到之毒品，係八十九年間犯罪所遺留之舊有證物，並非被告所持有云云。
三、本院經查：本件抗告人於九十一年九月十一日為警查獲時施放之尿液，經送檢驗
    結果，確呈毒品嗎啡陽性反應等情，此有基隆市衛生局之檢驗成績書一紙在卷可
    稽，而本件檢驗所使用之方法，係以酵素免疫分析法及薄層層析法分別為檢驗及
    確認，不致出現偽陽性反應之可能，核足據為認定是否施用毒品之依據，是抗告
    人確有施用第一級毒品之犯行。抗告人抗告意旨雖謂：本案查獲之毒品，係八十
    九年間犯罪所遺留之舊有證物，並非被告所持有云云，惟查，被告被告既有施用
    毒品，則無論毒品是否為伊之前犯罪所遺留之舊有證物，均於應送強制戒治之結
    果無礙。至所稱伊長期服用咳嗽藥水一節，被告始終未提出其施用藥劑之時間、
    藥品之品名以供查證，且被告於被查獲時，竟於住處起出毒品海洛因一小包、注
    射針筒一支，再參以尿液檢驗確呈毒品嗎啡之反應等情，難認其未施用毒品。其
    聲請再送複驗，核無必要，所為抗告，亦無理由。原審因審酌抗告人前曾因施用
    毒品案件，經原審法院裁定送觀察、勒戒後，認有繼續施用毒品之傾向，由前開
    法院裁定強制戒治、停止戒治，且於民國八十九年十月二十七日交付保護管束期
    滿，經檢察官於八十九年十一月二十七日以八十九年度戒毒偵字第八三三號為不
    起訴處分在案，嗣又於於五年內再度施用毒品等情，而依毒品危害防制條例第二
    十三條第二項規定，裁定令入戒治處所施以強制戒治一年，經核並無不合。抗告
    人抗告意旨指摘原裁定不當，為無理由，應予駁回。
四、據上論斷，應依刑事訴訟法第四百十二條裁定如主文。
中      華      民      國      九十一    年    十一    月    二十一    日
                              臺灣高等法院刑事第四庭
                                  審判長法  官  蔡  永  昌
                                        法  官  陳  榮  和
                                        法  官  徐  昌  錦
右正本證明與原本無異。
不得再抗告。
                                        書記官  吳  金  來
中      華      民      國    九十一    年      十一    月   二十二     日
